【裁判字號】    90,上訴,788
【裁判日期】    900710
【裁判案由】    毒品危害防制條例
【裁判全文】
臺灣高等法院臺南分院刑事判決                                        行股
    上  訴  人
    即  被  告  甲  ○  ○
右上訴人因違反毒品危害防制條例案件，不服臺灣臺南地方法院九十年度訴字第四一
０號中華民國九十年五月一日第一審判決（起訴案號：臺灣臺南地方法院檢察署八十
九年度毒偵字第一八八三號），及移送併辦（九十年度毒偵字第一六三號），提起上
訴，本院判決如左：
    主      文
原判決撤銷。
甲○○連續施用第一級毒品，處有期徒刑柒月，扣案之海洛因壹包（重零點參公克）
沒收銷燬之、注射針筒貳支沒收。又施用第二級毒品，處有期徒刑伍月。應執行有期
徒刑拾月，扣案之海洛因壹包（重零點參公克）沒收銷燬之、注射針筒貳支沒收。
    事      實
甲○○前因施用第一、二級毒品案件，於民國（下同）八十九年六月十七日強制戒治
期滿，由臺灣臺南地方法院檢察署檢察官以八十九年度戒毒偵字第六０六號不起訴處
分確定。詎其於五年內又基於施用第一級毒品海洛因之概括犯意，自八十九年七月十
二日起至同年十一月二十七日或回溯前三日止，連續在臺南市東區精忠三村六九０號
住處，以注射針筒注射方式施用第一級毒品海洛因多次；又另行起意，於八十九年八
月十九日或回溯前三日內在其上址，施用第二級毒品安非他命一次。為警先後於八十
九年七月十三日、八月十九日、十一月二十七日，各在其上址查獲，其中於八十九年
八月十九日，並扣得其所有供施用之第一級毒品海洛因壹包（重零點三公克）、及甲
○○所有，供施用第一級毒品之器具注射針筒二支。案經臺南市警察局及該局第一分
局移送臺灣臺南地方法院檢察署檢察官偵查起訴及移送併辦。
    理      由
一、上訴人即被告甲○○右揭連續施用第一級毒品海洛因之犯罪事實，已迭據其先後
    在警訊及歷次偵審中坦承不諱，並有經警所查獲之第一級毒品海洛因一包（重０
    ．三公克）、施用第一級毒品之器具注射針筒二支扣案為憑，且其先後經警查獲
    採集之尿液，送請臺南市衛生局、長榮管理學院毒物處理中心檢驗結果，均呈嗎
    啡陽性反應，亦有各該局及中心所分別出具之尿液檢驗報告，附於警卷足稽，事
    證已甚明確，其此部分犯行洵堪認定。次查被告雖矢口否認有施用第二級毒品安
    非他命之犯行，然其前即有施用第二級毒品，經原審送觀察勒戒、及強制戒治，
    嗣經檢察官為不起訴處分之前案紀錄，既有原審八十七年度毒聲字第九六０號、
    八十七年度毒聲字第一二七三號、及臺灣臺南地方法院檢察署八十九年度戒毒偵
    字第六０六號不起訴處分書存卷可佐，此外其於八月十九日經警查獲時所採集之
    尿液，經送檢驗確呈安非他命陽性反應，亦有上開臺南市衛生局之尿液檢驗報告
    足稽，顯見其於該日或回溯前三日內有施用一次安非他命無疑，否則其尿液何來
    安非他命陽性反應之有，其空言否認，顯係因未扣得物證而故為卸責之詞，自無
    足採，其有施用第二級毒品之犯行，亦堪認定。又被告前因施用第一、二級毒品
    案件，於八十九年六月十七日強制戒治期滿，由臺灣臺南地方法院檢察署檢察官
    以八十九年度戒毒偵字第六０六號不起訴處分確定，亦有該不起訴處分書存卷足
    參，其有於五年內再犯毒品危害防制條例第十條之罪至明，自應依法予以論科。
二、查海洛因及安非他命，分屬毒品危害防制條例第二條所列管之第一、二級毒品，
    乃被告竟非法施用之，核係犯該條例第十條第一、二項之施用第一、二級毒品罪
    。其先後多次施用第一級毒品之犯行，時間緊接，犯罪構成要件相同，顯係基於
    概括犯意反覆為之，應依連續犯規定以一罪論，並依法加重其刑。其自八十九年
    八月十九日後至同年十一月二十七日間，施用第一級毒品之犯行，雖未經檢察官
    起訴，惟因與已起訴之事實，具有裁判上一罪之連續犯關係，為起訴效力所及，
    本院自應就該併辦部分依法併予審判。又其所犯施用第一、二級毒品二罪，犯意
    各別，罪名互殊，應分論併罰。原審據予論罪科刑，固非無見。惟查原判決就上
    開併辦施用第一級毒品部分，未說明何以未經起訴而得併予審判之理由，已有未
    洽；且檢察官就被告施用第二級毒品部分，係認被告自八十九年七月十二日起至
    同年八月十九日止之連續犯行，乃原判決認僅於八月十九日或或回溯前三日內施
    用一次，而置其餘已起訴而不能證明犯罪之部分於不論，亦有未合。被告上訴意
    旨，否認施用第二級毒品，及認施用第一級毒品部分量刑過重，指摘原判決不當
    ，雖無足取；惟原判決既有可議，自應由本院將原判決予以撤銷改判。爰審酌被
    告屢施用毒品無法戒斷，對身體健康危害甚鉅，及其犯罪之動機、目的、方法、
    犯後態度等一切情狀，對其所犯施用第一、二級毒品罪，改分別量處如主文第二
    項所示之刑，並定其應執行刑為有期徒刑十月，以資懲儆。又扣案之海洛因壹包
    （重０．三公克）係屬毒品，另注射針筒二支，係被告所有供其施用毒品之器具
    ，為被告所自承，均應依法分別宣告沒收銷毀及沒收之。
三、公訴意旨另略以：被告自八十九年七月十二日起，至同年八月十九日或回溯前三
    日前，亦有在上址連續施用第二級毒品安非他命之犯行，因認其此部分亦犯有
    毒品危害防制條例第十條第二項施用第二級毒品之罪嫌云云。惟按犯罪事實應依
    證據認定之，無證據不得推定其犯罪事實，刑事訴訟法第一百五十四條定有明文
    。訊據被告自始堅詞否認有此部分施用安非他命之犯行，且其於八月十九日經警
    查獲時所採集之尿液，經送檢驗雖有上開臺南市衛生局之尿液檢驗報告足稽，然
    亦僅足認其於該日或回溯前三日內有施用一次而已，尚不足據予認定自該次施用
    往前回溯至七月十二日間，亦有連續施用之情事，此外復查無其他積極證據，足
    證其亦有此部分犯行。惟因公訴人認與上開成罪部分，具有裁判上一罪之連續犯
    關係，依審判不可分之原則，爰不另於主文為無罪之諭知。
四、據上論斷，應依刑事訴訟法第三百六十九條第一項前段、第三百六十四條、第二
    百九十九條第一項前段，毒品危害防制條例第十條第一、二項，第十八條第一項
    ，刑法第五十六條、第五十一條第五款、第三十八條第一項第二款，判決如主文
    。
本案經檢察官林炎昇到庭執行職務。
中      華      民      國    九十      年      七      月      十      日
                                  臺灣高等法院臺南分院刑事第二庭
                                      審判長法官  游明仁
                                            法官  蘇重信
                                            法官  林永茂
右正本證明與原本無異。
施用第一級毒品部分如不服本判決，應於判決送達後十日內向本院提出上訴狀，其未
敘述理由者並應於提出上訴狀後十日內向本院補提理由書（應附繕本)。
                                      法院書記官  劉岳文
中      華      民      國    九十      年      七      月      十一    日
毒品危害防制條例第十條第一項：
施用第一級毒品者，處六月以上五年以下有期徒刑。
毒品危害防制條例第十條第二項：
施用第二級毒品者，處三年以下有期徒刑。


司法院資訊處製作；財團法人民間司法改革基金會備份。
